【裁判字號】    95,訴,3259
【裁判日期】    951123
【裁判案由】    毒品危害防制條例
【裁判全文】
臺灣高雄地方法院刑事判決              95年度訴字第3259號
公  訴  人  臺灣高雄地方法院檢察署檢察官
被      告  甲○○
上列被告因違反毒品危害防制條例案件，經檢察官提起公訴（95
年度毒偵字第6922號），本院合議庭裁定由受命法官獨任進行簡
式審判程序，判決如下：
    主  文
甲○○施用第一級毒品，累犯，處有期徒刑拾月，扣案之第一級
毒品海洛因壹包（驗後淨重零點壹壹陸公克），沒收銷燬之；又
施用第二級毒品，累犯，處有期徒刑肆月。應執行有期徒刑壹年
，扣案之第一級毒品海洛因壹包（驗後淨重零點壹壹陸公克），
沒收銷燬之。
    事  實
一、甲○○前於民國88年間，因施用毒品案件，經本院裁定送強
    制戒治後，於89年1 月18日保護管束期滿執行完畢；嗣於前
    開強制戒治執行完畢釋放5 年內之93年間，再犯施用毒品案
    件，經本院判處有期徒刑8 月確定，甫於93年12月31日縮刑
    期滿執行完畢，猶不知悔改。竟仍於前揭強制戒治、施用毒
    品罪遭法院判刑後5 年內，復分別基於施用第一、二級毒品
    之犯意，於95年8 月14日晚上8 時分許，在高雄縣梓官赤崁
    東路19號住處房間內，以將海洛因摻水置入針筒注射及以玻
    璃球燒烤之方式，分別施用第一級毒品海洛因及第二級毒品
    甲基安非他命各1 次。嗣於95年8 月15日下午1 時30分許，
    在其位於高雄縣梓官鄉○○○路19號住處，為警查獲，經警
    徵得其同意採集其尿液送檢驗，結果呈第一級毒品海洛因代
    謝後嗎啡之陽性反應以及第二級毒品甲基安非他命之陽性反
    應，方查知上情。並扣得第一級毒品海洛因1 包（毛重0.3
    公克）。
二、案經高雄縣政府警察局岡山分局報告臺灣高雄地方法院檢察
    署檢察官偵查起訴。
    理  由
一、本件被告甲○○所犯為死刑、無期徒刑或最輕本刑為3 年以
    上有期徒刑以外之罪，其於準備程序中就被訴事實為有罪之
    陳述，經法官告知簡式審判程序之旨，並聽取公訴人及被告
    之意見後，依刑事訴訟法第273 條之1 第1 項規定，裁定由
    受命法官獨任進行簡式審判程序，合先敘明。
二、上揭事實，業據被告甲○○於本院審理中坦承不諱，且其於
    95年8 月15日所採驗之尿液，經送往臺灣檢驗科技股份有限
    公司以GC /MS方法（氣相層析/ 質譜儀法）檢驗，結果均確
    呈海洛因代謝後嗎啡之陽性反應以及甲基安非他命之陽性反
    應，此有該公司95年8 月31日濫用藥物尿液檢驗報告1 紙在
    卷可稽，足認被告上開自白確與事實相符，洵堪採為論罪科
    刑之依據。
三、按毒品危害防制條例於92年7 月9 日修正公布，自93年1 月
    9 日施行，其中第20條、第23條將施用毒品之刑事處遇程序
    ，區分為「初犯」及「5 年內再犯」、「5 年後再犯」，依
    其立法理由之說明：「初犯」，經觀察、勒戒或強制戒治後
    ，應為不起訴處分或不付審理之裁定；經觀察、勒戒或強制
    戒治執行完畢釋放後，「5 年內再犯」者，因其再犯率甚高
    ，原實施之觀察、勒戒及強制戒治既已無法收其實效，爰依
    法追訴或裁定交付審理。至於經觀察、勒戒或強制戒治執行
    完畢釋放後，「5 年後再犯」者，前所實施之觀察、勒戒或
    強制戒治已足以遮斷其施用毒品之毒癮，為期自新及協助其
    斷除毒癮，仍適用「初犯」規定，先經觀察、勒戒或強制戒
    治之程序。從而依修正後之規定，僅限於「初犯」及「5 年
    後再犯」二種情形，始應先經觀察、勒戒或強制戒治程序。
    倘被告於5 年內已再犯，經依法追訴處罰，縱其第3 次（或
    第3 次以上）再度施用毒品之時間，在初犯經觀察、勒戒或
    強制戒治執行完畢釋放5 年以後，已不合於「5 年後再犯」
    之規定，且因已於「5 年內再犯」，顯見其再犯率甚高，原
    實施觀察、勒戒或強制戒治，已無法收其實效，即應依該條
    例第10條處罰。（最高法院95年第7 次刑事庭會議決定意旨
    、95年度台非字第65號刑事判決意旨參照）。查本件被告於
    88年間，因施用毒品案件，經本院裁定送強制戒治後，於89
    年1 月18日保護管束期滿執行完畢；嗣於前開強制戒治執行
    完畢釋放5 年內之93年間，再犯施用毒品案件，經本院判處
    有期徒刑8 月確定等情，有臺灣高等法院被告前案紀錄表1
    份在卷可按，其於強制戒治執行完畢釋放後5 年內有再犯施
    用毒品之情事，揆諸上揭說明，雖本次施用海洛因、甲基安
    非他命之犯行距初犯經強制戒治執行完畢釋放日已逾5 年，
    自應依法論罪科刑。是本件事證明確，被告犯行堪予認定。
四、按海洛因係屬毒品危害防制條例第2 條第2 項第1 款所稱之
    第一級毒品，安非他命為同條例第2 條第2 項第2 款所稱之
    第2 級毒品，依法均不得施用。核被告甲○○所為，係犯毒
    品危害防制條例第10條第1 項之施用第一級毒品罪及同條例
    第10條第2 項之施用第二級毒品罪。其持有海洛因及安非他
    命後，進而施用，其持有海洛因及安非他命之低度行為應被
    其施用之高度行為所吸收，均不另論罪。另其所犯上開2 罪
    間，犯意各別，罪名互異，應予分論併罰。又被告曾因違反
    毒品危害防制條例案件，經本院判處有期徒刑8 月，甫於93
    年12月31日縮刑期滿執行完畢等情，有臺灣高等法院被告前
    案紀錄表1 份附卷可稽。其於前開有期徒刑執行完畢後5 年
    內，再犯本件有期徒刑以上之罪，為累犯，應依刑法第47條
    之規定加重其刑。爰審酌被告前已因施用毒品案件經強制戒
    治及法院判刑後，本應徹底戒除毒癮，不料其竟仍繼續施用
    毒品，已如上述，顯見其並無戒除毒害之決心，本不宜寬貸
    ，惟念其犯後坦承犯行，且施用毒品乃自戕一己之身體健康
    ，並具有病患性人格之特質，其行為本身對社會所造成之危
    害並非直接、鉅大等一切情狀，分別量處如主文所示之刑，
    並定其應執行刑，以資懲儆。末扣案之白粉1 包（毛重0.3
    公克），經送鑑驗結果，確含第一級毒品海洛因之成分（驗
    後淨重0.116 公克），有高雄市立凱旋醫院高市凱醫驗字第
    2256號濫用藥物成品檢驗鑑定書1 份在卷可稽，應依毒品危
    害防制條例第18條第1 項前段宣告沒收銷燬之，而其上之包
    裝袋應殘留有些微毒品，客觀上無法析離，應視同毒品併宣
    告沒收銷燬，至送驗耗損部分因已滅失，爰不另宣告沒收銷
    燬。
據上論斷，應依刑事訴訟法第273 條之1 第1 項、第284 條之1
、第299 條第1 項前段，毒品危害防制條例第10條第1 項、第2
項、第18條第1 項前段，刑法第11條、第47條、第51條第5 款，
判決如主文。
本案經檢察官李文和到庭執行職務
中    華    民    國    95    年    11    月    23    日
                    刑事第八庭  法  官  王俊彥
如不服本判決，應於收受送達後10日內向本院提出上訴書狀。
以上正本證明與原本無異。
中    華    民    國    95    年    11    月    23    日
                                書記官  鄭永媚
附錄本案論罪法條：
毒品危害防制條例第10條第1項、第2項
施用第一級毒品者，處6 月以上5 年以下有期徒刑。
施用第二級毒品者，處3 年以下有期徒刑。


司法院資訊處製作；財團法人民間司法改革基金會備份。
